臺灣彰化地方法院刑事判決
110年度訴字第997號
公  訴  人  臺灣彰化地方檢察署檢察官
被      告  盧明俊


                    （另案在法務部○○○○○○○○○○○執行中）
上列被告因加重詐欺案件，經檢察官提起公訴（110年度偵字第1
0124、10925、11557號），本院改依簡式審判程序審理，判決如
下：
    主    文
盧明俊犯如附表所示之罪，各處如附表所示之主刑及沒收。應執
行有期徒刑壹年拾月。
    犯罪事實
一、盧明俊於民國110年4月間起，加入真實姓名年籍不詳、暱稱
    「萱萱」、「阿順」等人所屬詐欺集團，擔任領款車手，並
    約定每日薪資新臺幣(下同)2千元（盧明俊所涉參與犯罪組
    織部分，另經臺灣臺中地方法院以110年度金訴字第750號判
    決確定）。後盧明俊與「萱萱」、「阿順」及其等所屬詐騙
    集團成員間，共同基於意圖為自己不法所有之詐欺取財及洗
    錢之個別犯意聯絡，分別為下列犯行：
　㈠先由某詐欺集團成員於110年5月20日晚間10時許，先後假冒
    誠品書店、臺灣新光商業銀行客服人員而撥打電話予施曉晴
    ，佯稱信用卡資料錯誤，需配合操作云云，致施曉晴陷於錯
    誤，而依指示操作網路銀行匯款，其中3筆匯款如附件編號
    一所示。再由「萱萱」、「阿順」指示盧明俊於附件編號一
    所示時間、地點，持附件編號一所示人頭帳戶提款卡，提領
    如附件編號一所示金額。
　㈡先由某詐欺集團成員於110年5月20日晚間7時28分許，假冒TK
     LAB客服人員而撥打電話予黃曉晴，佯稱訂單設定錯誤，需
    配合取消交易云云，致黃曉晴陷於錯誤，而依指示操作自動
    櫃員機匯款，其中5筆匯款如附件編號二所示。再由「萱萱
    」、「阿順」指示盧明俊於附件編號二所示時間、地點，持
    附件編號二所示人頭帳戶提款卡，提領如附件編號二所示金
    額。盧明俊領款完畢後，將附件編號一、二所示提領款項，
    在彰化縣彰化市成功路某巷弄內，交予不詳詐欺集團成員，
    而生掩飾、隱匿詐欺犯罪所得之實際去向之效果。盧明俊並
    領取當日之薪資2,000元。
　㈢先由某詐欺集團成員於110年5月21日下午5時8分許，先後假
    冒誠品書店、永豐銀行人員而撥打電話予蔡宗宏，佯稱訂單
    設定錯誤，需配合取消交易云云，致蔡宗宏陷於錯誤，而依
    指示操作網路銀行匯款如附件編號三所示。再由「萱萱」、
    「阿順」指示盧明俊於附件編號三所示時間、地點，持附件
    編號三所示人頭帳戶提款卡，提領如附件編號三所示金額。
    盧明俊領款完畢後，將全部提領款項，在彰化縣伸港鄉伸港
    國小附近巷弄內，交予不詳詐欺集團成員，而生掩飾、隱匿
    詐欺犯罪所得之實際去向之效果。盧明俊並領取當日之薪資
    2,000元。
二、案經施曉晴、黃曉晴訴由彰化縣警察局彰化分局報告及彰化
    縣警察局和美分局報告臺灣彰化地方檢察署檢察官偵查起訴
    。
    理    由
一、被告盧明俊所犯之本案犯罪，均係死刑、無期徒刑、最輕本
    刑為3年以上有期徒刑以外之罪。其於準備程序就上開被訴
    事實均為有罪之陳述，經受命法官告知簡式審判程序之旨，
    並聽取其與公訴人之意見後，本院認無不得或不宜改依簡式
    審判程序進行之情事。爰俱依刑事訴訟法第273條之1第1項
    、第284條之1規定，裁定由受命法官獨任進行簡式審判程序
    ，先予敘明。
二、得心證之理由：
　㈠上揭犯罪事實，訊據被告於偵查及本院審理中均坦承不諱（
    見第10925號偵卷第15至21、103至106頁、本院卷第121至12
    2、129至131頁），並據證人即告訴人施曉晴、黃曉晴、被
    害人蔡宗宏於警詢時證述在卷（見第10124號偵卷第29至36
    、43至46頁、第10925號偵卷第67至68頁），並有監視錄影
    畫面翻拍照片共29張、如附件所示人頭帳戶交易明細、告訴
    人施曉晴、黃曉晴之報案紀錄、被害人蔡宗宏之報案紀錄及
    匯款明細各1份在卷可稽（見第10124號偵卷第53至59頁、第
    11557號偵卷第33至39頁、第10925號偵卷第25至29、37至44
    頁、本院卷第77至95頁、第10124號偵卷第37至41、47至51
    頁、第10925號偵卷第69至81頁），足認被告前揭自白應與
    事實相符，可以採信。
　㈡起訴書附表就被害人匯款時間、金額或被告提領金額，各有
    如附件所示誤載、漏載之處，應依卷附人頭帳戶交易明細（
    即本院卷第81、91、93、95頁），更正如附件所示。
　㈢按共同正犯，本係互相利用，以達共同目的，並非每一階段
    行為，各共同正犯均須參與。而共同實施犯罪行為，在合同
    意思範圍以內，相互利用他人之行為，以達其犯罪之目的，
    原不必每一階段行為均經參與，祇須分擔犯罪行為之一部，
    即應對於全部所發生之結果共同負責（最高法院72年度台上
    字第1978、5739號判決意旨參照）；另按共同正犯之意思聯
    絡，原不以數人間直接發生者為限，即有間接之聯絡者，亦
    包括在內。如甲分別邀約乙、丙犯罪，雖乙、丙間彼此並無
    直接之聯絡，亦無礙於其為共同正犯之成立（最高法院77年
    台上字第2135號判決意旨參照）。而詐欺集團之詐術，實務
    上常見有佯稱被害人付款設定錯誤需操作自動櫃員機解除重
    複扣款，或佯裝親友借錢，或冒裝檢警人員佯稱被害人涉犯
    刑事案件而需將存款、存摺、金融卡交予檢警保管等等。經
    查，被告雖非始終參與每一階段之詐欺取財犯行，但詐欺集
    團成員對告訴人施曉晴、黃曉晴、被害人蔡宗宏所實施之詐
    術，均為實務上常見之手法，足認上開詐術並未逸脫被告之
    主觀認識。另被告既然知悉是依指示提領並交付款項，而以
    此方式參與本案分工，被告自應為其他詐欺集團成員所為負
    責。
　㈣又按106年6月28日修正施行即現行洗錢防制法第2條第2款、
    第3條第2款規定，掩飾或隱匿刑法第339條犯罪所得之本質
    、來源、去向、所在、所有權、處分權或其他權益者，即構
    成洗錢行為。是依修正後洗錢防制法，掩飾刑法第339條詐
    欺取財犯罪所得去向之行為，亦可構成洗錢罪。又參諸洗錢
    防制法第2條修正理由：洗錢行為之處罰，其規範方式應包
    含洗錢行為之處置、分層化及整合等各階段。修正前條文區
    分自己洗錢與他人洗錢罪之規範模式，僅係洗錢態樣之種類
    ，未能完整包含處置、分層化及整合等各階段行為。為澈底
    打擊洗錢犯罪，爰參酌維也納公約第3條第1項第b款第ii目
    規定洗錢行為態樣，包含隱匿或掩飾該財產的真實性質、來
    源、所在地、處置、轉移、相關的權利或所有權之洗錢類型
    ，例如：㈠犯罪行為人出具假造的買賣契約書掩飾某不法金
    流；㈡貿易洗錢態樣中以虛假貿易外觀掩飾不法金流移動；㈢
    知悉他人有將不法所得轉購置不動產之需求，而擔任不動產
    之登記名義人或成立人頭公司擔任不動產之登記名義人以掩
    飾不法所得之來源；㈣提供帳戶以掩飾不法所得之去向，例
    如：販售帳戶予他人使用（修正理由參照）。準此，洗錢防
    制法第2條第2款之掩飾、隱匿行為，目的在遮掩、粉飾、隱
    藏、切斷特定犯罪所得與特定犯罪間之關聯性，是以款項遭
    提領、轉交後，即產生掩飾、隱匿之結果，屬該條例所規範
    之洗錢行為。經查，被告本案參與之犯行，係依指示提領並
    交付款項予其他詐欺集團成員，因此導致員警及告訴人、被
    害人均無從追查金錢之流向，而產生掩飾、隱匿詐欺犯罪所
    得去向之效果。從而，被告此部分所為，該當於掩飾、隱匿
    特定犯罪所得去向之行為要件，且被告主觀上對此亦可推知
    ，則被告所為，該當洗錢行為無疑。
　㈤綜上所述，本案事證明確，被告犯行可以認定，應予論罪科
    刑。
三、論罪科刑：
  ㈠核被告所為，各係犯如附表所示之罪。又起訴意旨雖漏未論
    列洗錢防制法第14條第1項之洗錢罪，但已於犯罪事實欄載
    明被告依指示自人頭帳戶提領被害人被騙款項並轉交等事實
    ，是此等部分事實均在起訴範圍內，且經本院當庭告知檢察
    官及被告（見本院卷第121至122頁），而給予主張、防禦之
    機會，本院自應就此部分併予審理。
　㈡被告就本案犯行，與詐欺集團成員間有犯意聯絡及行為分擔
    ，應論以共同正犯。
  ㈢罪數關係：
  ⒈被告本案犯行各對同一告訴人或被害人而有數次提領贓款行
    為，則各該行為各係於密切時間、地點為之，各侵害同一人
    之財產法益，顯各係基於同一個犯意下接續實施之行為，各
    僅論以接續之一行為。
  ⒉被告本案犯行各係以一接續行為同時觸犯加重詐欺取財既遂
    、洗錢罪，皆為想像競合犯，均應依刑法第55條之規定，各
    從一重之加重詐欺取財罪論處。
　⒊被告本案犯行係侵害各告訴人、被害人各自之財產法益，應
    以告訴人、被害人人數決定被告犯罪之罪數。是被告所犯如
    三罪間，犯意各別，行為互殊，各應予分論併罰。　　
  ㈣按洗錢防制法第16條第2項規定：「犯前2條之罪，在偵查或
    審判中自白者，減輕其刑」。經查，被告於偵查、本院審理
    時均自白本案洗錢之犯行，依上開規定，原應減輕其刑，然
    被告本案犯行係從一重論以三人以上共同詐欺取財罪，自無
    從適用前開規定減輕其刑，惟本院於後述依刑法第57條量刑
    時將一併衡酌該部分減輕其刑事由，附此敘明。
　㈤爰以行為人之責任為基礎，審酌被告正值青年，心智健全，
    非無謀生能力，竟不思循正當途徑賺取財物，反而貪圖不法
    利益，擔任詐欺集團之車手，助長犯罪，使告訴人、被害人
    陷於錯誤，因而交付鉅額現金，是被告行為所生危害重大，
    所為實有不該；並考量各告訴人、被害人被騙匯款之數額；
    兼衡被告固坦承犯行，但迄今未賠償告訴人、被害人之犯後
    態度；以及被告因參與同一詐欺集團而另涉詐欺案件之素行
    ，此有臺灣高等法院被告前案紀錄表及本院110年度訴字第7
    71號判決、臺灣臺中地方法院110年度金訴字第750號判決、
    臺灣新竹地方檢察署檢察官110年度偵字第9344、10978號起
    訴書、臺灣橋頭地方檢察署檢察官110年度偵字第11701號起
    訴書、臺灣臺中地方檢察署檢察官110年度偵字第29942號起
    訴書各1件為證（見本院卷第16至22、27至37、41至70頁）
    ；暨被告自述學歷為國中畢業之智識程度，之前從事白牌計
    程車、殯葬業，需扶養父親，女友現已懷孕5個月之生活狀
    況（本院卷第132頁）等一切情狀，乃分別量處如附表主文
    欄所示之刑。並參酌被告參與犯罪次數、情節，所涉詐騙及
    提領金額，以及前科素行等情狀，定如主文欄所示應執行之
    刑。
  ㈥沒收部分：
　⒈被告因犯罪事實欄一㈠、㈡之犯行共獲得日薪2千元之報酬，且
    被告是以每日為單位領取報酬，難以拆解為各次犯行之報酬
    數額，是此等犯行應依刑法第38條之1第1項、第3項規定，
    共同沒收2千元之犯罪所得，如全部或一部不能沒收或不宜
    執行沒收時，追徵其價額收。
　⒉被告因犯罪事實欄一㈢之犯行獲得日薪2千元之報酬，且與110
    年5月21日凌晨之犯行（即犯罪事實欄一㈠、㈡）之報酬，係
    分別計算（見本院卷第131頁被告自白），故就該次犯行，
    亦應依同上規定沒收2千元之犯罪所得，如全部或一部不能
    沒收或不宜執行沒收時，追徵其價額收。
　⒊末按「沒收」為獨立於刑法及保安處分以外之法律效果，且
    宣告多數沒收情形，應併執行之，無庸再依刑法第51條數罪
    併罰定執行刑之規定定刑，此觀諸刑法第40條之2第1項規定
    、第51條已刪除原第9款沒收之規定，及修法理由甚明。是
    本案所宣告之多數沒收，自應由執行檢察官逕適用新修正刑
    法第40條之2第1項之規定，併執行之，附此敘明。　　
據上論斷，依刑事訴訟法第273條之1第1項、第284條之1、第299
條第1項前段，洗錢防制法第14條第1項，刑法第11條前段、第28
條、第339條之4第1項第2款、第55條、第51條第5款、第38條之1
第1項、第3項，刑法施行法第1條之1第1項，判決如主文。
本案經檢察官蔡奇曉提起公訴，檢察官陳靚蓉到庭執行職務。
中　　華　　民　　國　　111 　年　　1 　　月　　10　　日
                  刑事第六庭    法      官  張琇涵
以上正本證明與原本無異。
如不服本判決應於收受判決後20日內向本院提出上訴書狀，並應
敘述具體理由。其未敘述上訴理由者，應於上訴期間屆滿後20日
內向本院補提理由書( 均須按他造當事人之人數附繕本) 「切勿
逕送上級法院」。
告訴人或被害人對於判決如有不服具備理由請求檢察官上訴者，
其上訴期間之計算係以檢察官收受判決正本之日期為準。
中　　華　　民　　國　　111 　年　　1 　　月　　10　　日
                                書  記  官  潘佳欣

附表     編號 犯罪事實 所犯法條 主文 沒收 一 犯罪事實欄一㈠ 刑法第339條之4第1項第2款之三人以上共同犯詐欺取財罪、洗錢防制法第14條第1項之洗錢罪。 盧明俊三人以上共同犯詐欺取財既遂罪，處有期徒刑壹年肆月。 未扣案犯罪所得新臺幣貳仟元沒收，如全部或一部不能沒收或不宜執行沒收時，追徵其價額。 二 犯罪事實欄一㈡ 刑法第339條之4第1項第2款之三人以上共同犯詐欺取財罪、洗錢防制法第14條第1項之洗錢罪。 盧明俊三人以上共同犯詐欺取財既遂罪，處有期徒刑壹年肆月。  三 犯罪事實欄一㈢ 刑法第339條之4第1項第2款之三人以上共同犯詐欺取財罪、洗錢防制法第14條第1項之洗錢罪。 盧明俊三人以上共同犯詐欺取財既遂罪，處有期徒刑壹年參月。 未扣案犯罪所得新臺幣貳仟元沒收，如全部或一部不能沒收或不宜執行沒收時，追徵其價額。 
　　　　　　　　　　　　　　　　　　　　　　　　　　　
附件        編號 被害人 匯款時間 匯款金額 人頭帳戶 被告提款時間 提領地點 提領金額（不含手續費） 一 施曉晴 110年5月21日凌晨0時1分許 49,983元（起訴書誤載為「49,483元」） 郵局帳號0000000-0000000號、戶名黃文怡帳戶 110年5月21日凌晨0時8分許 彰化縣○○市○○路00號之彰化光復路郵局 60,000元   110年5月21日凌晨0時3分許 49,985元  110年5月21日凌晨0時9分許  40,000元   110年5月21日凌晨0時5分許 49,986元 郵局帳號0000000-0000000號、戶名陳家玉帳戶 110年5月21日凌晨0時15分許  60,000元   110年5月21日凌晨0時10分許 19,985元（起訴書漏載）  110年5月21日凌晨0時15分許  10,000元 二 黃曉晴 110年5月21日凌晨0時50分許 29,985元 同上陳家玉郵局帳戶 110年5月21日凌晨0時55分許 彰化縣○○市○○路000號之臺灣銀行彰化分行  20,000元      110年5月21日凌晨0時56分許  10,000元   110年5月21日凌晨0時53分許 29,985元 同上黃文怡郵局帳戶 110年5月21日凌晨0時57分許  20,000元      110年5月21日凌晨0時58分許  10,000元（起訴書誤載為「20,000」）   110年5月21日凌晨0時3分許 49,988元 中國信託商業銀行帳號000000000000號、戶名李昀庭帳戶 （起訴書誤載為「李盷庭」）  110年5月21日凌晨0時25分許 彰化縣○○市○○路00號之第一銀行彰化分行 20,000元      110年5月21日凌晨0時26分許  20,000元      110年5月21日凌晨0時27分許  10,000元   110年5月21日凌晨1時4分許 （起訴書誤載為「5分」） 30,000元  110年5月21日凌晨1時10分許 彰化縣○○市○○路000號之台中銀行彰化分行 20,000元      110年5月21日凌晨1時10分許  10,000元   110年5月21日凌晨1時7分許 28,985元（起訴書誤載為「29,985」） 臺灣新光商業銀行帳號0000000000000號、戶名李紫彤帳戶 110年5月21日凌晨1時10分許  20,000元      110年5月21日凌晨1時11分許  8,000元 三 蔡宗宏 110年5月21日下午6時16分許 49,989元 郵局帳號0000000-0000000號、戶名李文凱帳戶 110年5月21日下午6時36分許 彰化縣○○鄉○○路00號之彰化第十信用合作社伸港分社 20,000元      110年5月21日下午6時37分許  20,000元   110年5月21日下午6時18分許 23,123元  110年5月21日下午6時37分許  20,000元      110年5月21日下午6時38分許  13,000元 

附錄論罪科刑法條全文：
洗錢防制法第14條
有第二條各款所列洗錢行為者，處7年以下有期徒刑，併科新臺
幣5百萬元以下罰金。
前項之未遂犯罰之。
前二項情形，不得科以超過其特定犯罪所定最重本刑之刑。

中華民國刑法第339條之4
犯第339條詐欺罪而有下列情形之一者，處1年以上7年以下有期
徒刑，得併科1百萬元以下罰金：
一、冒用政府機關或公務員名義犯之。
二、三人以上共同犯之。
三、以廣播電視、電子通訊、網際網路或其他媒體等傳播工具，
    對公眾散布而犯之。
前項之未遂犯罰之。